臺灣士林地方法院交通事件裁定　　　 96年度交聲字第214 號
原處分機關　臺北市交通事件裁決所
異　議　人
即受處分人　甲○○
上列異議人即受處分人因違反道路交通管理處罰條例案件，對於
臺北市交通事件裁決所中華民國96年2 月14日所為之處分（原處
分
案號：北市裁二字第22-AEU088045號）聲明異議，本院裁定如下
：
    主  文
原處分關於罰鍰新臺幣肆萬玖仟伍佰元部分撤銷。
上開罰鍰撤銷部分不罰。
其餘異議駁回。
    理　由
一、原處分意旨略以：本件異議人即受處分人甲○○於民國95年
    9 月29日晚間10時40分許飲用啤酒後，已達於不能安全駕駛
    動力交通工具之狀態，竟駕駛2C-2921 號自用小客車自台北
    市○○區○○路160 巷10弄口倒車至安康路，因酒後注意及
    反應能力減弱，致移車時不慎擦撞王倩華之9992-FP 號自用
    小客車，經警到場處理，當場測得甲○○呼氣所含酒精濃度
    達每公升1.38毫克，依法舉發酒精濃度超過規定標準，受處
    分人申訴後，經原處分機關臺北市交通事件裁決所審查結果
    ，仍認受處分人有「酒精濃度超過規定標準者（每公升0.55
    毫克以上）」之違規行為，依道路交通管理處罰條例第35條
    第1 項第1 款規定，處罰鍰49,500元，並吊扣駕駛執照12個
    月。
二、異議人即受處分人異議意旨略以：異議人之飲酒駕車行為，
    業經檢察官為緩起訴處分，並向國庫支付10萬元，但台北市
    交通事件裁決仍於96年2月9日裁決處罰鍰49,500元，已違反
    一罪不二罰之行政法原理云云。
三、經查：
  (一)本件受處分人於被舉發時地，經警攔停測試吐氣所含酒精濃
    度每公升達1.38毫克，超過規定標準每公升0.55毫克之事實
    ，為受處分人所不爭，且有臺灣士林地方法院檢察署95年度
    偵字第13471 號緩起訴處分書在卷可稽。是受處分人有道路
    交通管理處罰條例第35條第1 項第1 款規定之違規行為，殆
    無疑義。
  (二)又受處分人因同一事實，業經臺灣臺北地方法院檢察署檢察
    官於95年11月9 日以95年度偵字第13471 號為緩起訴處分，
    其期間為1 年，受處分人並已依檢察官命令繳納10萬元予國
    庫等情，有上開刑事偵查案件台灣士林地方法院檢察署緩起
    訴處分命令通知書、台灣高等法院檢察署處分書、臺灣高等
    法院被告前案紀錄表、繳款收據附卷可稽。
  (三)就一行為同時觸犯刑事法律，及違反行政法上義務規定，得
    否併合處罰部分，分述如下：
    (1)按行政罰法第26條規定：「一行為同時觸犯刑事法律及違
      反行政法上義務規定者，依刑事法律處罰之。但其行為應
      處以其他種類行政罰或得沒入之物而未經法院宣告沒收者
      ，亦得裁處之。前項行為如經不起訴處分或為無罪、免訴
      、不受理、不付審理之裁判確定者，得依違反行政法上義
      務規定裁處之。」；又「其他種類行政罰」，係指違反行
      政法上之義務而應受裁罰性之不利處分，依行政罰法第2
      條規定，包括吊扣證照處分。探究上開規定之立法目的，
      一行為同時觸犯刑事法律及違反行政法上義務規定時，由
      於刑罰與行政罰同屬對於不法行為之制裁，而刑罰之懲罰
      作用較強，故依刑事法律處罰即足資警惕時，並無一事二
      罰再處行政罰之必要，且刑事法律處罰，由司法機關依法
      定程序為之，較符合正當法律秩序，應予優先適用；惟罰
      鍰以外之沒入或其他種類行政罰，因兼具維護公共秩序之
      作用，為達行政目的，行政機關得併予裁處。是汽車駕駛
      人經測試檢定酒精濃度超過規定標準之行為，如同時涉犯
      刑法第185 條之3 之公共危險罪嫌，依上開行政罰法第26
      條第1 項規定，道路交通主管處罰機關除得依該條項但書
      規定處以其他種類行政罰（例如吊扣駕駛執照）外，應由
      地方法院檢察署依刑事案件程序處理，嗣後如無行政罰法
      第26條第2 項所規定之經不起訴處分或為無罪、免訴、不
      受理、不付審理之裁判確定等事由，即不得依道路交通管
      理處罰條例第35條第1 項第1 款規定裁處行為人罰鍰之行
      政罰。
    (2)次按「緩起訴期間內，有下列情形之一者，檢察官得依職
      權或依告訴人之聲請撤銷原處分，繼續偵查或起訴：一、
      於期間內故意更犯有期徒刑以上刑之罪，經檢察官提起公
      訴者。二、緩起訴前，因故意犯他罪，而在緩起訴期間內
      受有期徒刑以上刑之宣告者。三、違背第253 條之2 第1
      項各款之應遵守或履行事項者」，刑事訴訟法第253 條之
      3 第1 項定有明文，可知經檢察官為「緩起訴」處分者，
      於緩起訴期間內，最終是否會被檢察官提起公訴猶懸而未
      定，亦即緩起訴處分於猶豫期間未過時，尚未具實質之確
      定力，此時如行政機關逕為行政裁決，將有使受處分人同
      時遭受行政處罰及刑事訴追之危險，顯與行政罰法第26條
      規定之立法意旨相違背，準此，自行政罰法第26條規定立
      法意旨為有利於行為人之解釋，應認應受行政裁罰之行為
      ，就行政罰鍰部分，於緩起訴處分尚未實質確定（即緩起
      訴尚未經過猶豫期間）時，不得逕為與刑罰相類之行政罰
      鍰處分（臺灣高等法院95年度交抗字第828 、852 號裁定
      意旨參照）。
    (3)本件異議人即汽車駕駛人酒精濃度超過規定標準之行為，
      業經臺灣士林地方法院檢察署檢察官於95年11月9 日以95
      年度偵字第13471 號為緩起訴處分，其猶豫期間1 年尚未
      屆至，依行政罰法第26條規定，原處分機關僅得對受處分
      人為吊扣駕駛執照1 年之處罰，不得逕對受處分人裁處罰
      鍰。
四、從而，原處分機關依道路交通管理處罰條例第35條第1 項第
    1 款規定，裁處受處分人罰鍰49,500元部分，難認與行政罰
    法第26條精神相符，受處分人此部分聲明異議，為有理由，
    應由本院撤銷該部分罰鍰處分，改諭知受處分人不罰；至裁
    處吊扣受處分人駕駛執照12個月部分，於法有據（行政罰法
    第26條第1 項但書），受處分人此部分之異議，為無理由，
    應予駁回。
五、據上論斷，依道路交通案件處理辦法第19條、第20條前段，
    裁定如主文。
中　　華　　民　　國　　96　　年　　4 　　月　　30　　日
  　　　　　　　　交通法庭法　官　        朱瑞娟
以上正本證明與原本無異。
如不服本裁定，應於裁定送達後5 日內，向本院提出抗告狀。
                          書記官          賴麗容
中　　華　　民　　國　　96　　年　　4 　　月　　30　　日
